【裁判字號】    95,苗簡,279
【裁判日期】    950714
【裁判案由】    侵權行為損害賠償
【裁判全文】
臺灣苗栗地方法院民事簡易判決         95年度苗簡字第279號
原      告  丙○○
訴訟代理人  乙○○
被      告  丁○○
                        樓
訴訟代理人  甲○○
上列當事人間請求侵權行為損害賠償事件，本院於民國95年6 月
30日言詞辯論終結，判決如下：
    主  文
被告應給付原告新臺幣貳萬肆仟零柒元。
原告其餘之訴駁回。
訴訟費用由被告負擔十分之二；餘由原告負擔。
本判決原告勝訴部分得假執行。
    事實及理由
一、原告起訴主張：被告於民國95年1 月15日，將所駕駛之車牌
    號碼0239－DP號自用小客車，違規停放於苗栗縣頭份鎮○○
    路○○道上，致原告駕駛車牌號碼OL－7571號自用小客車（
    下稱系爭車輛），行經上開地點，因閃避不及撞及被告所有
    之前開車輛而受損，計支出修理費新臺幣（下同）120,000
    元，爰依侵權行為之法律關係，請求被告如數賠償上開金額
    等語。並聲明：被告應給付原告120,000 元。
二、被告則以：伊對於原告車輛之受損，完全無肇事責任，自無
    賠償義務等語，資為抗辯。並聲明：原告之訴駁回。
三、查被告於95年1 月15日凌晨0 時25分許，駕駛車牌號碼0239
    －DP號自用小客車，由南而北停放於苗栗縣頭份鎮○○路為
    恭醫院旁之車道上，適有訴外人陳憲廷駕駛原告所有車牌號
    碼OL－7571號自用小客車自中央路左轉自強路由南往北行駛
    ，於前揭時地，自後撞及被告之上開車輛，致原告所有系爭
    車輛之右前方及右側面受損，被告上開車輛之左後保險桿、
    右後保險桿及左側面受損；又被告停車之地點劃設有禁止停
    車標線；原告所有系爭車輛之修理費為120,000 元等事實，
    為兩造所不爭，並有原告提出之行車執照、估價單、免用統
    一發票收據等件為證（見卷第35至52頁），復經本院依職權
    向苗栗縣警察局頭份分局調取上開事故之現場圖、道路交通
    事故調查報告表、談話筆錄及現場照片核明屬實（見卷第16
    至28頁），自堪信為真實。
四、按「汽車停車時，應依左列規定：‧‧四、設有禁止停車標
    誌、標線之處所不得停車」，道路交通安全規則第112 條第
    1 項第4 款定有明文。因故意或過失，不法侵害他人之權利
    者，負損害賠償責任。汽車、機車或其他非依軌道行駛之動
    力車輛，在使用中加損害於他人者，駕駛人應賠償因此所生
    之損害，民法第184 條第1 項前段、第191 條之2 前段亦有
    明文。經查被告於劃設有禁止停車標線之頭份鎮○○路為恭
    醫院旁車道停車，顯已違反前揭道路交通安全規則之規定，
    致與後方來車發生碰撞，其對於本件事故之發生，自屬有過
    失。依上開規定，被告就原告所有系爭車輛之損害，自應負
    損害賠償之責，堪予認定。被告辯稱其無肇事責任云云，洵
    不足採。
五、次按，不法毀損他人之物者，被害人得請求賠償其物因毀損
    所減少之價額，民法第196 條定有明文。又請求賠償物被毀
    損所減少之價值，得以修復費用為估定標準，但以必要者為
    限，例如修理材料費以新品換舊品應予折舊（參照最高法院
    77年第9 次民事庭會議決議）。本件原告所有系爭車輛，因
    前述事故受損經送修，計支出零件費104,940 元、工資27,3
    00元，合計132,240 元，惟原告與修車廠達成協議以120,00
    0 元計價之情，有原告提出之估價單及免用統一發票收據在
    卷可憑，復為被告所不爭，自堪採信。參以系爭車輛係西元
    1995年3 月出廠（即民國84年3 月，未載日以15日計），有
    汽車行車執照在卷可稽（見卷第35頁），至事故發生即受損
    之95年1 月15日止，已使用10年10月又1 日，依上開說明，
    零件材料費部分應予折舊，方屬公允。又依營利事業所得稅
    查核準則第95條第8 項規定：「固定資產提列折舊採用定率
    遞減法者，以1 年為計算單位，其使用期間未滿1 年者，按
    實際使用之月數相當於全年之比例計算之，不滿1 月者，以
    1 月計」，依此方法計算結果，系爭車輛實際使用年數應以
    11年計。而依行政院所頒「固定資產耐用年數表」及「固定
    資產折舊率表」規定，自用小客車耐用年數為5 年，依定率
    遞減法每年折舊369/1000計算，則原告請求之零件材料費，
    依上開標準計算之折舊額已逾原額之9/10。按採定率遞減法
    者，其最後1 年之折舊額，加歷年折舊累計額，其總和不得
    超過該資產成本原額之9/10，爰依9/10計算其折舊額。而因
    系爭車輛之零件費為104,940 元、工資為27,300元，合計13
    2,240 元，惟原告與修車廠達成協議以12 0,000元計價，已
    如前述，是依比例計算，原告支出之零件費應為95,227元（
    104,940/132,240x120,000=95,227，元以下四捨五入，以下
    同），工資應為24,773元（27,300/132,240x120,000=24,77
    3） ，依9/10計算零件材料費之折舊額為85,704元（95,227
    x9/10=85,704），是以扣除上開折舊額後，原告所得請求之
    零件材料費為9,523 元（95,227-85,704=9,523） ，加上工
    資24,773元，合計為34,296元。
六、惟按，損害之發生或擴大，被害人與有過失者，法院得減輕
    賠償金額，或免除之；前項規定，於被害人之代理人或使用
    人與有過失者，準用之，民法第217 條第1 、3 項定有明文
    。又「汽車行駛時，駕駛人應注意車前狀況及兩車併行之間
    隔，並隨時採取必要之安全措施」，道路交通安全規則第94
    條第3 項亦有明文。本件肇事地點為雙向4 車道之道路，被
    告之車輛遭陳憲廷自後撞及後，車身橫跨於慢車道與路面邊
    線之外，有現場圖及現場照片在卷可考（見卷第17頁、第27
    、28頁），益徵被告之車輛當時應係停放於路面邊線以外，
    或部分停放於慢車道、部分停放於路面邊線以外，參以陳憲
    廷業於警方製作談話筆錄時坦承，伊在中央路與自強路之間
    即看到被告之車輛（見卷第20頁），則陳憲廷既於事發前已
    發現被告之車輛停於該處，竟於行經肇事地點時，仍疏未注
    意車前狀況，致自後撞及被告之車輛，陳憲廷對於事故之發
    生自屬與有過失。被告及陳憲廷同為本件車禍之肇事因素，
    足堪認定。而陳憲廷為原告之使用人，依上開規定，應認原
    告對於本件事故之發生，亦屬與有過失。本院衡酌被告違規
    停車，造成往來人車通行之危險，其過失情節自較僅未注意
    車前狀況之陳憲廷為嚴重等情，認被告應負之過失責任為70
    % ，陳憲廷之過失責任為30% 。依前開法條規定，應減輕被
    告賠償金額30% ，是原告請求被告賠償24,007元（34,296x7
    0 ﹪=24,007） ，洵屬有據，應予准許。
七、綜上所述，原告依侵權行為之法律關係，請求被告給付24,0
    07元，為有理由，應予准許；其逾此部分之請求，即屬無據
    ，應予駁回。
八、本件係關於財產權之訴訟其標的金額在500,000 元以下之簡
    易訴訟程序，本院為被告敗訴判決部分，自應依民事訴訟法
    第389 條第1 項第3 款規定，依職權宣告假執行。
九、據上論結，本件原告之訴為一部有理由，一部無理由，依民
    事訴訟法第436 條第2 項、第79條、第436 條之20，判決如
    主文。
中    華    民    國    95    年    7     月    14    日
                     苗栗簡易庭法  官 黃佩韻
以上正本係照原本作成。
如不服本判決，應於送達後20日內，向本院提出上訴狀（須附繕
本）。
                              書記官  蔡健忠
中    華    民    國    95    年    7     月    14    日


司法院資訊處製作；財團法人民間司法改革基金會備份。
